臺灣雲林地方法院民事判決　　　　　　　 95年度訴字第565號
原　　　告　丙○○
被　　　告　乙○○
訴訟代理人　甲○○
上列被告因過失傷害等案件，經原告提起損害賠償之附帶民事訴
訟（本院95年度交附民字第22號），由本院刑事庭裁定移送前來
，本院於民國96年4 月24日言詞辯論終結，判決如下：
    主      文
被告應給付原告新台幣壹拾萬貳仟伍佰元，及自民國九十五年
六月二十四日起至清償日止，按年利率百分之五計算之利息。
原告其餘之訴駁回。
訴訟費用由被告負擔百分之十五；餘由原告負擔。
    事實及理由
一、原告主張：鈞院95年度交訴字第26號公共危險等案件，被告
    業經檢察官提起公訴，原告自車禍迄今均未得被告任何賠償
    ，為此提起本訴，請求醫療費用新台幣（下同）37,418元、
    車資21,700元、看護費240,000 元、勞動損失360,000 元、
    精神慰撫金300,000 元，合計959,118 元，及自起訴狀繕本
    送達翌日起至清償日止，按法定利率計算之遲延息。
二、被告則辯以：原告受傷後，實際醫療費用為36,338元，其餘
    為全民健保支出，故就超出上開金額部分之醫療費用，原告
    不得請求。又原告所受傷害，並無醫師診斷須有僱請看護及
    搭乘計程車之必要，因之原告請求伊賠償看護費及計程車資
    ，要無理由。再者，原告已有70餘歲，難認仍有工作能力，
    復未舉證有何勞動能力損失情形，自難認原告此部分請求為
    有理由。另伊為家庭主婦並無收入，復有三名幼子待伊照顧
    ，車禍發生後，伊即有悔意欲與原告和解，惟原告請求金額
    實屬太高，超出伊之經濟能力，爰請求將原告所主張之慰撫
    金核減為20,000元。末原告因本案車禍已向保險公司申領取
    得保險45,018元，故原告所請求之賠償金額，應與上開保險
    金扣抵。
三、兩造不爭執之事實：
  (一)被告於民國94年8 月2 日上午8 時30分許，駕駛車牌號碼9R
    －9138號自用小客車，沿雲林縣斗六市○○里○○路由東往
    西方向行駛，欲至同市梅林里購買豆漿，於行經該路段舊森
    林管理站前時，見原告騎乘車牌號碼MHG －839 號重型機車
    同向行駛在前，被告原應注意汽車超車時，應顯示左方向燈
    並於前車左側保持半公尺以上之間隔超過，行至安全距離後
    ，再顯示右方向燈駛入原行路線，而依當時天候晴，且為日
    間自然光線，路面乾燥、無缺陷，亦無障礙物，視距良好，
    而依其能力又無不能注意之情事，竟疏未注意及此，即貿然
    自原告之左側超車而未保持適當間隔，致所駕駛之車輛右後
    側行李箱擦撞原告所騎乘之機車左側手把，原告因而人車倒
    地滑行約6 公尺，受有左腳裂傷、左腳、左手及左前臂多處
    擦挫傷、右橈骨骨折等傷害。
  (二)原告因本案車禍計支出醫療費用37,418元。
  (三)原告因本案車禍已領得強制汽車責任保險金45,018元。
四、得心證之理由：
  (一)按「汽車、機車或其他非依軌道行駛之動力車輛，在使用中
    加損害於他人者，駕駛人應賠償因此所生之損害。」「不法
    侵害他人之身體或健康者，對於被害人因此喪失或減少勞動
    能力或增加生活上之需要時，應負損害賠償責任。」「不法
    侵害他人之身體、健康、‧‧‧者，被害人雖非財產上之損
    害，亦得請求賠償相當之金額。」民法第191 條之2 前段、
    第193 條第1 項、第195 條第1 項前段分別定有明文。本件
    被告駕車與原告發生碰撞，不法侵害原告之身體、健康，從
    而原告依上揭規定請求被告賠償醫藥費、計程車資、看護費
    等增加生活上需要支出，喪失勞動能力之損失及精神慰藉金
    ，自屬有法律上依據。茲就原告請求被告賠償之項目及金額
    ，是否應予准許，分述如次：
    1.增加生活上之需要部分：
      (1)醫療費用部分：
        原告主張其因本案車禍受傷，曾支出醫療費用共計37,4
        18元一節，已據其提出雲林縣斗六市洪揚醫院、吳景文
        診所、台中榮民總醫院醫療收據25紙（均為影本）為證
        ，並為被告所不爭執，是原告此部分請求自屬有據。
      (2)計程車資部分：
        原告主張其因本案車禍受傷赴醫看診，共支出計程車資
        21,700元，並提出斗雲汽車行收據影本1 紙為證。惟被
        告辯稱：車禍當日（即94年8 月2 日），是由其開車親
        送原告就醫，而原告所提出之計程車資收據仍有該日計
        程車資支出，顯有不實等語。查，原告因本案車禍於94
        年8 月4 日至16日，曾至斗六市洪揚醫院看診13次。自
        同年8 月17日至同年9 月10日止，曾至斗六市吳景文診
        所看診24次。自同年10月21日至同年11月8 日，曾至台
        中榮總住院治療一次，同年11月11日及25日，95年5 月
        12日曾至台中榮總各門診一次，有前揭醫療收據可稽，
        而原告因本案車禍手腳受傷，行動不便，赴醫看診，自
        不適宜搭乘公眾交通工具，是其主張租用計程車代步，
        尚屬可採。其次，石榴至斗六洪揚醫院及吳景文診所，
        每趟來回車資300 元，石榴至台中榮總每趟來回車資2,
        000 元，有原告提出之前揭車資收據為佐，並為被告所
        不爭執，則原告請求被告賠償其計程車費支出部分於19
        ,100元【計算式：300 ×（13＋24）＋2,000 ×4 ＝19
        ,100】範圍內，要屬有據，應予准許，至逾此數額之請
        求，為無理由。
      (3)看護費用部分：
      　原告主張：其因本案車禍致手腳受傷，日常生活須人照
        料，為此曾支出看護費用240,000 元等語，並提出免用
        統一發票收據影本1 紙，及聲請傳訊看護人員黃碧緞到
        庭為證。原告所受傷勢是否有僱請看護必要，被告對此
        亦有爭執。查，原告因本案車禍受傷，其中右橈骨遠位
        骨折造成右上骨腕關節無法使力，左腳挫傷及撕裂傷造
        成走路困難，左肘及前臂挫擦傷造成疼痛無力，於治療
        期間須有專人照護，右橈骨遠位骨折痊癒須2 個月，左
        腳掀脫裂傷痊癒要2 個星期，左腳傷口痊癒後行動就比
        較方便，故原告所受傷害專人照護須2 －3 星期等情，
        有斗六洪揚醫院回覆本院之書函1 紙在卷（詳卷內第36
        頁）可考，是原告因本案車禍受傷僱人看護期間，自以
        21日為度。次查，原告受傷期間所僱請之照護人員即證
        人黃碧緞，並非領有證照之專業看護乙節，亦經證人黃
        碧緞到庭陳明在卷，是其勞務報酬自難與專業看護比擬
        ，是原告主張其每日支出看護費用2,000 元云云，尚屬
        過高，應以1,000 元為當。綜上，原告可請求之看護費
        損害，計為21,000元【計算式：1,000 ×21＝21,000】
        。至逾此數額之請求，為無理由。
  　2.減少勞動能力損失部分：
    　原告主張：其自營2.5 甲果園，自車禍發生後迄仍未回復
      勞動能力，以每月30,000元計，一年損失360,000 元云云
      ；惟為被告所否認。查，原告係24年2 月24日生，有其所
      提出之國民身分證影本1 紙在卷（詳本院95年度交附民字
      第22號卷第21頁），於94年8 月2 日發生本案車禍時，已
      有70高齡，依現行勞基法規定屆滿60歲即應強制退休。再
      者，原告主張其有經營2.5 甲果園，每年確有360,000 元
      收入一節，又未舉證證明。從而，被告辯稱：原告並未舉
      證證明確受有勞動收入減少之損害，自不得要求其賠償此
      部分金額等語，尚非無據，應可採信。職故，原告此部分
      請求，不應准許，應予駁回。
  　3.精神慰撫金部分：
    　查，原告因此次車禍受有左腳裂傷、左腳、左手及左前臂
      多處擦挫傷、右橈骨骨折等傷害，經多家醫療院所診治，
      迨至95年5 月間始全部癒合，有其提出之洪揚醫院、吳景
      文診所、台中榮民總醫院診斷證明書影本4 份附卷（詳本
      院95年度交附民字第22號卷第6 、12－14頁）可考，堪認
      原告之肉體、精神確受有苦痛。又原告已高齡七旬又二；
      另被告（74年3 月1 日生）自承係家庭主婦，育有三名子
      女。再原告名下有道路用地一筆及少許存款；另被告名下
      則無任何財產等情，有本院依職權調閱之稅務電子閘門財
      產所得調件明細表2 份在卷（詳本案卷尾證件存置袋）可
      考，本院斟酌原告受傷情況，及兩造之身分、地位、資力
      ，原告請求300,000 元，自嫌過高，應予核減為100,000
      元，方屬公允，逾此數額之請求，為無理由。
  　4.基上，原告因此次車禍所受損害額為177,518 元（計算式
    　：醫療支出37,418＋車費支出19,100＋看護支出21,000＋
      精神慰撫金100,000＝177,518 ）。
　(三)惟按因汽車交通事故致受害人傷害者，不論加害人有無過失
    ，請求權人得依本法規定向保險人請求保險給付。所稱請求
    權人，在因汽車交通事故遭致傷害者，為受害人本人。又保
    險人依本法規定所為之保險給付，視為被保險人損害賠償金
    額之一部分；被保險人受賠償請求時，得扣除之，強制汽車
    責任保險法第7 條、第11條第1 項第1 款、第32條分別定有
    明文。被告抗辯原告已因本件車禍事故領取強制汽車責任險
    之保險金額45,018元之事實，為原告所不爭執，被告主張應
    自原告所得請求之賠償金額中予以扣除，揆諸前開規定說明
    ，自屬有據。原告上揭損害額經依上揭規定扣除後，其可得
    請求之損害賠償額應減為132,500 元（177,518 －45,018＝
    132,500 ）。
  (四)綜上所述，原告因被告駕車過失肇事以致受傷，爰依侵權行
    為之法律關係，向被告請求賠償如前述之醫療、看護、車資
    及精神慰藉金等損害合計132,500 元；及自起訴狀繕本送達
    翌日（即95年6 月24日）起至清償日止，按週年利率百分之
    五計算之遲延利息，核屬正當，應予准許。至逾此部分之請
    求，則無理由，應予駁回。
五、結論：本件原告之訴，為一部有理由，一部無理由，並依民
    事訴訟法第79條，判決如主文。
中　　華　　民　　國　　96　　年　　5 　　月　　8 　　日
                  民事第一庭    法  官  蔣得忠
以上為正本，係照原本作成。
如對本判決上訴，須於判決送達後廿日內向本院提出上訴狀
中　　華　　民　　國　　96　　年　　5 　　月　　8 　　日
                                書記官　賴成育
